最高法院刑事判決　　　　　　　　　　　　　　　九十一年度台上字第三五五七號
　　上 訴 人　台灣高等法院檢察署檢察官
　　被　　告　甲○○
右上訴人因被告過失致人於死案件，不服台灣高等法院中華民國八十九年三月二十四
日第二審判決（八十九年度交上訴字第十八號，起訴案號：台灣板橋地方法院檢察署
八十七年度偵字第二四九一四號），提起上訴，本院判決如左：
    主  文
原判決撤銷，發回台灣高等法院。
    理  由
本件原判決以公訴意旨略稱：被告甲○○係大貨車司機，為從事駕駛業務之人，於民
國八十七年十月二十二日上午七時五十分許，駕駛車牌ＩＹ｜六一三號曳引車（營業
半拖車車號Ｐ四｜四五號），沿台北縣新莊市○○路由樹林往新莊方向行駛，本應注
意車前狀況，及兩車併行之間距，並隨時採取必要之安全措施。詎其並無不能注意情
形，因疏未注意，撞及同向在其左側騎乘車號ＱＲＰ｜八三二號機車之被害人王冠懿
，致其人車倒地，為被告駕駛之大貨車輾壓，王女因之胸腹部外傷、肺挫傷、左側上
、下肢號骨折導致敗血性休克、心肺衰竭，經送醫急救後終告不治。因認被告涉犯刑
法第二百七十六條第二項之業務過失致人於死罪嫌。惟經審理結果，認為不能證明被
告犯罪，第一審所為無罪之判決，為無不合，予以維持，駁回上訴人在第二審之上訴
。固非無見。
惟查：(一)原判決理由認本件車禍係被害人人車先行倒地後，其左大腿被機車車尾架插
入受傷，被告板車右後輪係壓到機車的車尾方向燈處，並輾及被害人之左臂等處，否
則不可能機車車尾架及方向燈碎片，係散落於被告板車右後前輪與被害人血跡之間。
如果無訛，被害人之左臂等處及其機車車尾方向燈處倘係遭被告之板車右後輪輾壓，
則其所遺血跡及斷落之車尾鐵架應係在該板車右後輪後方，始符常理。然依卷附現場
照片顯示，被害人遭輾壓受傷所遺血跡及其機車車尾斷落鐵架均位於該板車右後輪前
方（見相驗卷第十、十二頁），顯見原判決理由該項論斷，與卷證並不相符，難認為
適法。(二)依卷附被害人之機車照片顯示，其機車尾部除車身外殼（包含尾燈及方向燈
）破裂及其上之鐵架扭曲斷落外，其車尾鐵架下方之車牌仍完好，未見損壞（見同上
相驗卷第十一頁正、背面），果如原判決理由所稱被害人係人車先行倒地後，再遭被
告所駕板車輾壓，致其機車車尾車身外殼連同方向燈及鐵架均破裂斷落，衡情其下方
之車牌當無不同遭輾壓變形之理，此似徵被害人機車尾部鐵架及相連之車身外殼非遭
被告所駕板車車輪輾壓，即被告於審判中亦稱「機車後方的方向燈是並（碰）到我右
後輪」等語（見一審卷第八十頁），此依卷附兩車照片顯示該板車車輪高度與被害人
機車尾部高度相互對照，非無可能。則本件車輛肇事，是否被告駕駛之板車車輪先撞
及被害人之機車車尾鐵架，致與其相連之車身外殼一併被撞斷落、破裂，被害人即因
之倒地，始遭輾壓受傷？此與被告過失罪責成否之認定攸關，應有深入查究必要。原
審未遑詳查，遽認係被害人所駕機車失控，先撞擊路旁石塊後，再人車向右傾倒於被
告板車右後前輪前方處，被告因無法閃避，致肇車禍，而為其無罪諭知，猶嫌速斷。
(三)原判決於理由內引用台灣省台北縣區車輛行車事故鑑定委員會函及台灣省車輛行車
事故覆議鑑定委員會函之鑑定意見，謂本件車禍並非被告車輛擦撞被害人之機車致其
倒地，應係被害人之過失所致等語，而為有利於被告之認定。然上開鑑定意見均指被
害人之機車因何因素倒地，究係被聯結車擦撞或係自行超車失控，或其他原因，其無
法研判（見一審卷第十八、六十八頁），原判決理由援引該鑑定意見，認本件車輛肇
事非被告駕駛板車擦撞被害人機車，而係被害人自己過失所造成，致所為論斷與該卷
證不相符合，同非適法。(四)按上訴期間為十日，自送達判決後起算，刑事訴訟法第三
百四十九條前段定有明文。又刑事判決等文書其送達證書應由送達人記載送達處所及
年月日等項，此依同法第六十二條及民事訴訟法第一百四十一條第一項之規定自明。
本件第一審判決書送達於台灣板橋地方法院檢察署檢察官之日期，依卷附送達證書送
達時間欄之記載係八十八年十二月二十四日（見一審卷第九十二頁），此距檢察官於
八十九年一月七日提起第二審上訴，已逾十日之法定上訴期間（見原審卷第六頁）。
而檢察官於上開送達證書所蓋職戳日期為八十九年一月三日，與送達人所載送達日期
不符，究竟其實際送達日期為何，此關係檢察官第二審上訴合法與否之判斷，原審對
此程序上事項未先行調查、審認明白，遽為實體判決，自非適法。以上或係上訴意旨
所指摘，或為本院得依職權調查之事項，應認原判決有撤銷發回更審之原因。
據上論結，應依刑事訴訟法第三百九十七條、第四百零一條，判決如主文。
中      華      民      國    九十一    年      六      月    二十七    日
                              最高法院刑事第四庭
                                  審判長法官  紀  俊  乾
                                        法官  黃  正  興
                                        法官  劉  介  民
                                        法官  陳  東  誥
                                        法官  張  春  福
      右正本證明與原本無異
                                              書  記  官
中      華      民      國    九十一    年      七      月      一      日
